臺灣臺北地方法院民事裁定 
                                    110年度保險字第119號
原      告  鴻漢資產管理顧問有限公司

法定代理人  趙守文

被      告  南山人壽保險股份有限公司

法定代理人  陳棠  
被      告  顏君省

上列當事人間請求確認保單價值準備金債權存在事件，本院裁定
如下：
    主  文
本件訴訟標的價額核定為新臺幣壹佰陸拾伍萬元。
原告應於本裁定送達後五日內，補繳第一審裁判費新臺幣壹萬陸
仟叁佰叁拾伍元。
    理  由
一、上列當事人請求確認保單價值準備金債權存在事件，原告鴻
    漢資產管理顧問有限公司起訴時僅繳納部分裁判費。經查：
　㈠按訴訟標的之價額，由法院核定。核定訴訟標的之價額，以
    起訴時之交易價額為準；無交易價額者，以原告就訴訟標的
    所有之利益為準；訴訟標的之價額不能核定者，以第466條
    所定不得上訴第三審之最高利益額數加10分之1定之，民事
    訴訟法第77條之1第1項、第2項、第77條之12定有明文。本
    件原告主張其為被告顏君省之債權人，起訴請求確認被告顏
    君省對被告南山人壽保險股份有限公司有保單價值準備金債
    權存在，核其請求與人格權、身分權之非財產權無關，係屬
    因財產權涉訟，是其訴訟標的價額，依民事訴訟法第77條之
    1第2項規定，應以原告起訴時之交易價額或原告就訴訟標的
    所有之利益為準。惟原告於起訴時未據陳報倘因本件訴訟獲
    全部勝訴判決時所受客觀利益價額為何，則依民事訴訟法第
    77條之12規定，本件訴訟標的價額有不能核定等情，應以民
    事訴訟法第466條所定不得上訴第三審之最高利益數額加10
    分之1即新臺幣(下同)165萬元定之，故核本件訴訟標的價額
    為165萬元，爰裁定如主文第1項所示。
　㈡又依民事訟訟法第77條之13規定，應徵第一審裁判費為1萬73
    35元，扣除原告前已繳納之裁判費1000元，尚應補繳1萬633
    5元。茲依民事訴訟法第249條第1項但書之規定，定相當期
    間命原告補繳裁判費如主文第2項所示，逾期不繳納，即依
    法駁回其訴。
　㈢原告固主張本件訴訟標的價額端視被告提出之保單價值準備
    金試算數額，是暫先繳納裁判費1000元，待本院審理中命被
    告提出保單價值準備金試算數額後，另為裁定多退少補等語
     。惟命被告提出或由本院調取保險契約相關資料，已落入
    訴訟進入實質審理後聲請調查證據之範疇，而裁判費之繳納
    乃起訴合法要件，必先核定訴訟標的價額，據以徵收繳納裁
    判費，方能進入實體調查，則原告請求查明保單價值準備金
    數額後，再行核定訴訟標的價額，顯與訴訟程序規定不符，
    附此敘明。
二、依民事訴訟法第77條之13、第249條第1項但書，裁定如主文
     。
中　　華　　民　　國　　110 　年　　12　　月　　15　　日
                  民事第九庭  法　官　翁偉玲
以上正本係照原本作成。                                  
如不服本裁定關於核定訴訟標的價額部分，應於送達後10日內向
本院提出抗告狀，並繳納抗告費新臺幣1000元。
中　　華　　民　　國　　110 　年　　12　　月　　15　　日
                              書記官　吳芳玉